臺灣桃園地方法院刑事裁定
111年度單禁沒字第1526號
聲  請  人  臺灣桃園地方檢察署檢察官
被      告  陳柏宏


上聲請人聲請單獨沒收違禁物案件，本院裁定如下：
    主  文
聲請駁回。
    理  由
一、按單獨宣告沒收由檢察官聲請違法行為地、沒收財產所在地
    或其財產所有人之住所、居所或所在地之法院裁定之。檢察
    官應以書狀記載下列事項，提出於管轄法院為之：一、應沒
    收財產之財產所有人姓名、性別、出生年月日、住居所、身
    分證明文件編號或其他足資辨別之特徵。但財產所有人不明
    時，得不予記載。二、應沒收財產之名稱、種類、數量及其
    他足以特定沒收物或財產上利益之事項。三、應沒收財產所
    由來之違法事實及證據並所涉法條。四、構成單獨宣告沒收
    理由之事實及證據。法院認為單獨宣告沒收之聲請不合法律
    上之程式或法律上不應准許或無理由者，應以裁定駁回之。
    刑事訴訟法第455條之34、第455條之35分別定有明文。
二、查本件聲請函文(如附表編號1名稱欄所示)，其函文說明欄
    記載「一、本署受理111年度聲沒字第1220號、110年度毒偵
    字第2204號案，業已簽結，依法提起聲請。二、本件贓證物
    （110年保管字第5880、8595號、110年度安保字第1387號）
    不隨案移送」等文字(如附表編號1內容欄所示)，然所附聲
    請書為「臺灣桃園地方檢察署檢察官110年度聲沒字第873號
    」(見本院111年度單禁沒字第1526號卷宗)，該聲請書所載
    理由如附表編號2內容欄所載(即後述四部分)；聲請意旨所
    提出之卷宗及具體事證，即如附表編號2名稱欄所示之「臺
    灣桃園地方檢察署111年度聲沒字第1220號偵查卷宗」及附
    表編號3名稱欄所載之「臺灣桃園地方檢察署110年度毒偵字
    第2204號偵查卷宗」，然附表編號2所示卷宗內所附之聲請
    書，仍為如附表編號2內容欄所示之「臺灣桃園地方檢察署
    檢察官110年度聲沒字第873號聲請書」及與本件聲請意旨無
    關、廢棄扣案尿液之「臺灣桃園地方檢察署檢察官扣押(沒
    收)物品處分命令」；而如附表編號3名稱欄所載之「臺灣桃
    園地方檢察署110年度毒偵字第2204號偵查卷宗」，其內容
    固有如附表編號3內容欄所載之110年保管字第5880、8595號
    、110年度安保字第1387號等扣押物品清單及臺灣桃園地方
    檢察署(下稱桃園地檢署)檢察官不起訴處分、簽結簽呈等事
    證，然該等事證均與桃園地檢署檢察官110年度聲沒字第873
    號聲請書所載之卷證不符，遍諸附表所示本件聲請意旨所為
    記載及提出之事證，均無桃園地檢署檢察官110年度聲沒字
    第1220號聲請書之具體內容，是本件聲請人所具體敘明應沒
    收財產之財產所有人、所由來之違法事實、證據及其構成單
    獨宣告沒收之事實及證據，均僅見於其所提出之桃園地檢署
    檢察官110年度聲沒字第873號聲請書，是依上開條文之意旨
    ，聲請人聲請之內容及本院審查之沒收客體(即以下聲請意
    旨所指)，均應以桃園地檢署檢察官110年度聲沒字第873號
    聲請書所載內容為據，合先敘明。
三、又本件聲請意旨固已以書狀詳實記載應沒收財產之財產所有
    人、所由來之違法事實、證據及其構成單獨宣告沒收之事實
    及證據等節，然並未提出相對應之證據，本應依刑事訴訟法
    第455條之36之規定裁定命補正，然本件因另有無從補正不
    合法律上程式之情形(詳後述)，亦先敘明。
四、聲請意旨略以：被告乙○○涉嫌施用第一級、第二級毒品，經
    桃園地檢署檢察官以109年度毒偵字第6324號、110年度毒偵
    字第3344、4412號為不起訴處分確定，且桃園地檢署110年
    度毒偵字第6871號違反毒品危害防制條例案件（下稱後案）
    應與上開案件適用同一觀察、勒戒程序，而為上開案件之不
    起訴處分效力所及予以簽結。而後案中所查扣之吸管1支（
    總毛重0.86公克），經送檢驗，驗出有海洛因成分，為毒品
    危害防制條例第2條第2項第1款所規定之第一級毒品，屬違
    禁物，爰依毒品危害防制條例第18條第1項前段及刑法第38
    條第1項、第40條第2項等規定，聲請單獨宣告沒收銷燬等語
    。
五、按刑事案件，一經起訴、自訴或上訴者，該審級法院即發生
    訴訟繫屬關係，除經上級審法院依法撤銷原審判決而發回更
    審之情形外，每一審級法院僅得為一次之終局判決，一經判
    決，該判決法院即應受其拘束，基於一事不再理之原則，不
    得再為另一重複判決（最高法院89年度台非字第246號判決
    意旨參照）；再按聲請單獨宣告沒收違禁物，係以沒收客體
    （即違禁物）為程序對象之對物訴訟即客體訴訟，並非以被
    告為對象之主體訴訟。因此，法院對同一違禁物已依檢察官
    之聲請而裁定宣告沒收確定，如又重複裁定諭知沒收者，自
    係違反一事不再理原則，即屬違背法令（最高法院111年度
    台非字第74號判決意旨參照）。是違禁物倘業經有管轄權之
    法院諭知沒收，若再行重複聲請單獨宣告沒收，即與一事不
    再理之原則相悖，應駁回其聲請。
六、經查，被告前因涉嫌施用第一級、第二級毒品，經桃園地檢
    署檢察官以109年度毒偵字第6324號、110年度毒偵字第3344
    、4412號為不起訴處分確定，且後案與上開案件適用同一觀
    察、勒戒程序，而為上開案件之不起訴處分效力所及予以簽
    結，而後案中所查扣之吸管1支，復經本院以111年度單禁沒
    字第1527號裁定宣告沒收銷燬確定等情，有臺灣高等法院被
    告前案紀錄表、桃園地檢署檢察官以109年度毒偵字第6324
    號、110年度毒偵字第3344、4412號為不起訴處分、本院111
    年度單禁沒字第1527號裁定在卷可查。而本件聲請意旨所載
    聲請沒收銷燬之扣案物，與上開案件所示沒收銷燬之扣案物
    實屬相同，是以，本件扣案沾殘第一級毒品海洛因之吸管1
    支，既經有管轄權之法院於實體判決諭知沒收銷燬確定，聲
    請人復就同一違禁物重複向本院聲請單獨宣告沒收銷燬，核
    與一事不再理之原則相悖。從而，此部分聲請為無理由，應
    予駁回。
七、依刑事訴訟法第455條之36第1項前段，裁定如主文。
中　　華　　民　　國　　111 　年　　12　　月　　16　　日
                  刑事第十六庭    法　官  鄧瑋琪
以上正本證明與原本無異。
如不服本裁定，應於裁定送達後5 日內向本院提出抗告狀。
　　　　　　　　　　　　　    　　書記官　陳崇容　　　　
中　　華　　民　　國　　111 　年　　12　　月　　19　　日
附表
編號 名稱 內容 1 臺灣桃園地方檢察署111年12月1日甲○秀往111聲沒1220字第1119143067號函 說明欄：「一、本署受理111年度聲沒字第1220號、110年度毒偵字第2204號案，業已簽結，依法提起聲請。二、本件贓證物（110年保管字第5880、8595號、110年度安保字第1387號）不隨案移送」 2 臺灣桃園地方檢察署111年度聲沒字第1220號偵查卷宗 卷宗第3頁：臺灣桃園地方檢察署檢察官110年度聲沒字第873號聲請書：「一、按毒品及專供製造或施用毒品之器具...刑法第38條第1項及第40條第2項分別定有明文。二、被告乙○○涉嫌施用第一級、第二級毒品案件，業經本署檢察官於110年8月19日以109年度毒偵字第6324號、110年度毒偵字第3344、4412號為不起訴處分確定，又以110年度毒偵字第6871號案件應與前開案件適用同一觀察、勒戒程序，而為前揭案件之不起訴處分效力所及簽結在案，而該案所查扣之含有第一級毒品海洛因吸管1支（總毛重0.86公克），經送檢驗，驗出含有海洛因成分，有台灣尖端先進生技醫藥股份有限公司毒品證物鑑定分析報告1紙附卷可稽，為毒品危害防制條例第2項第1款所規定之第一級毒品，屬違禁物，依前揭說明，自應聲請裁定沒收並銷燬之。」 卷宗第5頁：臺灣桃園地方檢察署檢察官扣押(沒收)物品處分命令：「扣押(沒收)物品：尿液(D-0000000)0瓶廢棄」 3 臺灣桃園地方檢察署110年度毒偵字第2204號偵查卷宗 卷宗第3頁：桃園市政府警察局桃園分局桃警分刑字第1100014421號刑事案件報告書 卷宗第41頁：桃園市政府警察局桃園分局扣押物品目錄表：「海洛英12.69公克、安非他命4.48公克、大麻8.67公克」 卷宗第149頁：桃園市政府警察局桃園分局扣押物品清單：「大麻2包8.67公克」、「110年保管字第5880號」 卷宗第151頁：桃園市政府警察局桃園分局扣押物品清單：「安非他命3包4.48公克」、「110年保管字第1387號」 卷宗第181頁：桃園市政府警察局桃園分局扣押物品清單：「海洛因6包12.69公克」、「110年保管字第8595號」 卷宗第219頁：臺灣桃園地方檢察署檢察官109年度毒偵字第6324號、110年度毒偵字第3344號、4412號不起訴處分書 卷宗第221頁：臺灣桃園地方檢察署檢察官110年10月18日簽呈